【裁判字號】    89,易,579
【裁判日期】    891228
【裁判案由】    違反著作權法
【裁判全文】
臺灣屏東地方法院刑事判決                          八十九年度易字第五七九號
    公  訴  人  臺灣屏東地方法院檢察署檢察官
    被      告  甲○○
    選任辯護人  許清連
                林鴻駿
右列被告因違反著作權法案件，經檢察官提起公訴（八十九年度偵字第一五七五號、
第四七０二號、第四七０四、第四七０五號、第四七０六號），本院判決如左：
        主  文
甲○○以明知為侵害著作權之物，意圖營利而交付之方法侵害他人之著作權為常業，
處有期徒刑壹年拾月；扣案光碟壹萬零伍佰玖拾陸片（如附件一所示）及卡匣壹佰伍
拾片（如附件二所示）均沒收。
        事  實
甲○○自民國（下同）八十八年（起訴書誤載為八十九年）二月間起，以每月新台幣
（下同）二萬八千元之代價受僱於丁○○（已另由台灣高雄地方法院檢察署偵查起訴
），並與丁○○共同基於販賣違反著作權法及商標法物品之犯意連絡，且均恃以為生
，由丁○○提供由不詳姓名之人所擅自重製各由日商．任天堂股份有限公司（以下簡
稱任天堂公司）、日商．思奎爾股份有限公司（ＳＱＵＡＲＥ  ＣＯ．ＬＴＤ，以下
簡稱思奎爾公司）、日商．卡波光股份有限公司（ＣＡＰＣＯＭ  ＣＯＭ．ＬＴＤ，
以下簡稱卡波光公司）、日商．新力電腦娛公司等公司享有著作權之「ＰＯＫＥＴ
ＭＯＮＳＴＥＲ」等遊戲軟體光碟片（各經該公司取得我國之著作權登記及為在我國
管轄區內首次發行，依法享有著作權之著作物），光碟片上並冒用任天堂公司、思奎
爾公司、卡波光公司產品之「任天堂」等商標專用權（均各經任天堂公司、思奎爾公
司、卡波光公司向中央標準局申請註冊取得商標專用權，指定使用於電子計算機、中
央處理機、鍵盤、磁帶、半導體記憶體、各種記憶體、印表機、電視遊樂器用程式卡
匣、電視遊樂器用操作器、電腦滑鼠、錄有電腦程式之磁碟、磁片、磁帶），並交予
甲○○以每片三十元之代價售予不特定人及玩具模型店。迨於八十九年三月三日下午
四時二十分許，經警在屏東縣麟洛鄉○○路四百五十五號「永新模型玩具店」內當場
查獲甲○○駕駛丁○○之母涂吳輕紅所有，車號ＹＶ－５６１８號小貨車以運送如附
件一、二所示任天堂公司、思奎爾公司、卡波光公司因在我國所享有著作權與商標權
之非法重製軟體，共計非法重製之遊戲軟體光碟片一萬零五百九十六片（原扣得一萬
零八百八十一片，經勘驗後，確認其中有二百八十五片為無法使用且無法辨識之空白
光碟）及Ｇ．Ｂ卡匣一百五十片。案經著作權人新力公司等訴請內政部警政署保安警
察第二總隊第四大隊第三中隊移送臺灣屏東地方法院檢察署檢察官偵查起訴。
        理  由
一、訊據被告甲○○固供承有前揭非法販賣前述侵害作權商品犯行，惟稱該扣案之盜
    版光碟及遊戲卡匣均為其自己所有，其僅係自八十八年二月間至同年十一月間受
    僱於丁○○，之後即由其一人獨自經營，並從事前述販賣非法重製之遊戲軟體之
    行為，其行為均與丁○○無涉，而其所販賣之光碟與卡匣之外觀並無前述商標，
    是其自無使用該商標，而未有違反商標法之行為等語。惟查：
（一）日本與我國就著作權之保護雖未定立條約或協定，惟日本著作權法第六條第二
      款，有與我國著作權法第四條第一款類似之規定，亦即我國人之著作在日本最
      初發行或自發行之日起三十日之內在日本發行者，亦受該國著作權法之保護，
      此經台北駐日經濟文化代表處於八十九年十一月二十九日以日新（８９）字第
      ４６５４號函覆無誤，並有函覆之日本著作權法條文可參，是日本人之著作物
      在我國首次發行者，依我國著作權法第四條第一款之規定，亦受我國著作權法
      之保護，合先說明。
（二）被告確係自八十八年二月間起，即已每月二萬八千元之薪資受僱於丁○○，為
      丁○○運送並交付丁○○所購入之盜版光碟等物，並向買受人收款，且警方查
      獲時被告所駕駛之小貨車亦為丁○○之母涂吳輕紅所有，交予被告運送前述盜
      版光碟所用等情節，已經被告於警訊及八十九年三月四日偵查中陳明，此各有
      其警、偵訊筆錄為憑，核與證人即丁○○之妻乙○○在八十九年三月四日警訊
      中所述情節相符，此有乙○○之警訊筆錄可稽，而乙○○為丁○○之妻，此已
      經其於警訊中陳明，衡情其自無憑白誣陷丁○○之可能，此外並有前述涂吳輕
      紅所有小貨車之照片與車籍資料表為憑，是被告於警、偵訊中所述其係自八十
      八年二月間起迄為警查獲時為止，受僱於丁○○，並為丁○○運送盜版光碟，
      且代收貨款，而與丁○○間對於上述販賣（意圖營利而交付）侵害告訴人商標
      權與著作權之光碟與卡匣之行為有犯意之連絡一節，應堪採信。
（三）扣案之光碟與卡匣中，各存有告訴人等所享有著作權之遊戲軟體，而光碟與卡
      匣封面與表面，各有前述告訴人等所享有商標權之「任天堂」等商標，除經告
      訴人代理人許瑞君律師、尤挹華律師、黃貞嘉、金和國、丙○○等人先後分別
      於警、偵訊及本院審理中陳明外，並經本院會同被告及告訴代理人等當庭勘驗
      扣案光碟與卡匣無誤（如附件一、二所示），有勘驗筆錄、告訴人等所提出之
      光碟與卡匣之清冊、上開扣案光碟與卡匣之照片、經濟部中央標準局商標註冊
      證、著作權明細表等物在卷可稽，是被告所辯其所販賣之前述著作物上並無告
      訴人等享有商標權之商標等語，自無可採。
（四）前述扣案光碟（如附件一所示）及卡匣（如附件三所示）中之遊戲軟體雖均為
      外國法人之著作物，然其中Ｄｒ．ＭＡＲＩＯ（ＧＡＭＥ  ＢＯＹ用）、ＧＯ
      ＬＦ（高爾夫球）等著作，均已應我國（舊）著作權法之規定，取得著作權登
      記之執照，此各有該著作權執照及警卷所附任天堂株式會社著作權明細表可稽
      ，而前述口袋怪獸、抓猴歷險記、夢的冒險、龍騎士傳說等遊戲軟體，均為告
      訴人等於日本首次發行後三十日內即在我國由出版發行之事實，亦有告訴人所
      提出英特全股份有限公司之進貨單、首次公開發行資料等附卷可證，是可見扣
      案之物確為告訴人等所享有著作權，並應依我國之著作權法保障之著作物。
（五）前述之遊戲光碟與卡匣若均為正品（即合法之著作物），其價格顯然不菲，並
      顯不可能僅有每片三十元之低價，此為眾所週知之事，而被告竟大量向不知名
      之廠商販入，並以每片三十元之低價出售予他人，顯然對於其所購入之光碟等
      物均為非法侵害他人著作權及商標權之物有所認知。
（六）丁○○係自八十八年二月間起，迄八十九年三月三日為警查獲時，以每月二萬
      八千元之代價僱用被告，長期從事前述意圖營利而交付侵害著作權之物與販賣
      仿冒商標商品，並於前述時間一次為警查獲一萬餘片之侵害著作權光碟之事實
      ，已如前述，以渠等從事此等行為時間之長，所販賣侵權光碟數量之鉅，可見
      被告與丁○○均係基於常業之犯意而為上述犯行。
（七）綜上所述，被告與丁○○均犯有前述販賣仿冒商標商品及意圖營利而交付侵害
      他人著作權之物之行為，已堪認定。
二、核被告甲○○所為，係犯著作權法第八十七條第二款、第九十三條、第九十四條
    之罪之常業犯及商標法第六十三條之販賣仿冒商標商品罪，上開違反著作權法部
    分，公訴人認係犯同法第九十一條之以其他方法侵害他人之著作財產權罪，容有
    誤會，惟與本院所認定之社會基本事實仍屬同一，應由本院逕行變更起訴法條並
    予審判；被告與丁○○間，就前述犯行均有犯意連絡及行為分擔，已如前述，均
    為共同正犯；又其以一販賣行為犯上開二罪，並侵害告訴人等之著作權及商標權
    等數法益．應依想像競合犯規定從一重處斷，公訴意旨認應分論併罰，亦有未洽
    ，附予說明。爰審酌被告尚無前科，此有台灣高等法院被告全國前紀錄表為憑，
    素行良好、犯罪動機、手段、係受僱於丁○○，銜丁○○之命為丁○○運送前述
    盜版之光碟等物、犯罪期間長逾一年，所非法販賣之侵害他人著作權與商標權之
    物數量非少，嚴重破壞前述外國法人之財產法益及我國之國際形象、犯罪後坦承
    其違反著作權法與商標法之犯行之態度等一切情狀，量處如主文所示之刑。扣案
    光碟中之一萬零五百九十六片（原扣得一萬零八百八十一片，經勘驗後，確認其
    中有二百八十五片為無法使用且無法辨識之空白光碟片）及一百五十片卡匣（如
    附件一、二所示），均為共犯丁○○所有，且係供犯本罪所用之物，已據被告、
    證人乙○○及告訴代理人等陳明在卷，已如前述，均依刑法第三十八條第一項第
    二款之規定宣告沒收。
三、至告訴意旨認被告所為，尚涉犯有刑法之行使偽造私文書罪一節，惟按刑法上行
    使偽造文書罪之成立，必須行為人對於所使用之偽造文書，有主張其內容為真實
    之意思為構成要件，是若行為人並無此犯意與行為，自不負行使偽造私文書之罪
    責（最高法院七十八年度台上字第五三一七號判例參照）。於本案中，共犯涂聰
    係以每片三十元以下之低價向他人購入扣案之光碟，再以每片三十元價格售出，
    已如前述，是被告等既係於他人完成偽造（或非法重製）行為後，始行購入前述
    光碟等物，渠等對於該偽造人於出售前之行為，即難認有何犯意連絡或行為之分
    擔，自難令渠等負偽造私文書之罪責，而其既非經前述告訴人等授權之經銷商，
    復以顯與市價不符之低價出售予他人，則該向渠等買受盜版光碟之人亦顯應明知
    所買受之物為非法重製之物，是被告等對於他人所偽造之私文書內容即顯不可能
    有主張為真實之故意與行為，依前開說明，被告自無成立偽造私文書或行使偽造
    私文書之餘地，附此敘明。
據上論斷，應依刑事訴訟法第二百九十九條第一項前段、第三百條、著作權法第八十
七條第二款、第九十三條、第九十四條、商標法第六十三條、刑法第十一條前段、第
二十八條、第五十五條、第三十八條第一項第二款，判決如主文。
本案經檢察官薛水生到庭執行職務。
中      華      民      國      八十九      年    十二    月   二十八   日
                                      臺灣屏東地方法院刑事第二庭
                      法  官    莊鎮遠
右正本證明與原本無異。
對於本判決如有不服應於收受送達後十日內向本院提出上訴書狀上訴於台灣高等法院
高雄分院並按他造當事人之人數附具繕本。
                                          書記官   吳光璵
中      華      民      國      八十九      年    十二    月   二十八   日
附錄本案論罪科刑法條
著作權法第八十七條
有下列情形之一者，除本法另有規定外，視為侵害著作權或製版權︰
一  以侵害著作人名譽之方法利用其著作者。
二  明知為侵害著作權或製版權之物而散布或意圖散布而陳列或持有或意
    圖營利而交付者。
三  輸入未經著作財產權人或製版權人授權重製之重製物或製版物者。
四  未經著作財產權人同意而輸入著作原件或其重製物者。
五  明知係侵害電腦程式著作財產權之重製物而仍作為直接營利之使用者
    。
著作權法第九十三條
有下列情形之一者，處二年以下有期徒刑，得併科新台幣十萬元以下罰金
︰
一  侵害第十五條至第十七條規定之著作人格權者。
二  違反第七十條規定者。
三  以第八十七條各款方法之一侵害他人之著作權者。
著作權法第九十四條
以犯第九十一條、第九十二條或第九十三條之罪為常業者，處一年以上七
年以下有期徒刑，得併科新台幣四十五萬元以下罰金。
商標法第六十三條
明知為前條商品而販賣、意圖販賣而陳列、輸出或輸入者，處一年以下有
期徒刑、拘役或科或併科新臺幣五萬元以下罰金。


司法院資訊處製作；財團法人民間司法改革基金會備份。
